【裁判字號】    99,訴,115
【裁判日期】    990326
【裁判案由】    損害賠償
【裁判全文】
臺灣嘉義地方法院民事判決               99年度訴字第115號
原      告  丙○○
兼  法  定
代  理  人  乙○○
共      同
訴訟代理人  丁○○
            甲○○
被      告  戊○○
訴訟代理人  己○○
上列當事人間請求損害賠償事件，經本院於民國99年3月12日言
詞辯論終結，判決如下：
    主  文
被告應給付原告丙○○新臺幣伍拾貳萬參仟參佰伍拾壹元，原告
乙○○新臺幣柒拾肆萬貳仟伍佰肆拾肆元，及各自民國九十八年
十月九日起至清償日止，按週年利率百分之五計算之利息。
原告其餘之訴駁回。
訴訟費用新臺幣壹萬伍仟柒佰伍拾壹元，其中新臺幣壹萬參仟參
佰捌拾捌元由被告負擔，新臺幣壹仟壹佰零參元由原告丙○○負
擔，餘由原告乙○○負擔。
本判決命被告給付部分，於原告丙○○、乙○○分別以新臺幣壹
拾柒萬元、貳拾伍萬元為被告預供擔保後，分別得為假執行。
原告其餘假執行之聲請駁回。
    事實及理由
一、原告起訴主張：被告於民國96年12月26日23時29分許，駕駛
    車牌號碼Y6-6969號自用小客車，沿嘉義縣中埔鄉○○路由
    北往南方向行駛，途經嘉義縣中埔鄉○○路528號前時，本
    應注意行經無號誌交岔路口，應減速慢行，做隨時停車準備
    ，及在劃有分向限制線之路段，不得駛入來車之車道內，且
    依當時情形，又無不能注意之情事，竟疏未注意，致撞擊對
    向由原告乙○○所騎乘、搭載原告丙○○之車號UMY-988號
    機車，原告丙○○因此受有左側骨股閉鎖性骨折、頭皮開放
    性傷口、胸壁挫傷腦震盪等傷害，原告乙○○因此受有左側
    股骨閉鎖性骨折、右側前臂上端閉鎖性骨折、顴骨及上頷骨
    頭閉鎖性骨折、蜘蛛網膜下出血等傷害，並經鈞院簡易判決
    處刑在案。爰依民法第184條第1項、第191條之2、第193條
    第1項、第195條第1項及第196條規定，請求損害賠償。原告
    丙○○部分，請求醫療費用新臺幣（下同）66,713元、增加
    生活上需要費用包括看護費用40,000元及前往醫院治療停車
    費用360元、減少勞動能力之工作損失321,200元、非財產損
    害賠償200,000元，共計628,273元。原告乙○○部分，請求
    醫療費用199,4 79元、增加生活上需要費用包括看護費用11
    2,000元及雇用外籍勞工處理家事費用137,524元、前往醫院
    治療往來交通費用5,800元、機車全毀賠償費用2,000元及非
    財產損失400, 000元，共計856,803元等情。並為聲明：被
    告應給付原告丙○○628,273元、原告乙○○856,803元，及
    自起訴狀繕本送達翌日起至清償日止，按週年利率5％計算
    之利息；並願供擔保請准宣告假執行。
二、被告答辯以：伊已委託保險公司處理，保險公司已經與原告
    和解，原告不應再向伊請求賠償，又伊當時未行駛對向車道
    ，車禍鑑定報告沒看到，不承認其認定結果等語。並為聲明
    ：原告之訴駁回。
三、原告主張於上揭時、地與被告駕駛之自用小客車發生車禍，
    原告受傷送醫治療等情，被告不爭執，並有財團法人天主教
    聖馬爾定醫院（下稱聖馬爾定醫院）診斷證明書、醫療費用
    收據等在卷可稽，復經本院調取相關刑案亦即本院97年度嘉
    交簡字第605號刑事案卷核閱屬實，堪信為真。
四、原告主張因被告過失致受有上開傷害，依侵權行為法律關係
    ，原告乙○○請求856,803元、原告丙○○請求628,273元等
    情，被告否認並辯稱：伊未行駛對向車道，已交由保險公司
    處理，業已賠償損害等語，是本件爭點在於本件車禍兩造過
    失比例及被告應賠償金額若干為適當。經查：
  (一)經本院調取上開刑案卷宗，被告於上開時間駕駛上揭自用小
    客車，沿嘉義縣中埔鄉○○路由北往南方向行駛，途經嘉義
    縣中埔鄉○○路528號前時，本應注意行經無號誌之交岔路
    口，應減速慢行，作隨時停車之準備，及在劃有分向限制線
    路段，不得駛入來車之車道內，且依當時情形，又無不能注
    意情事，竟疏未注意，致撞擊對向由原告乙○○所騎乘，搭
    載原告丙○○之上揭機車，原告丙○○因此受有左側股骨閉
    鎖性骨折、頭皮開放性傷口、胸壁挫傷及腦震盪等傷害，原
    告乙○○因此受有左側股骨閉鎖性骨折、右側前臂上端閉鎖
    性骨折、顴骨及上頷骨閉鎖性骨折、蜘蛛網膜下出血等傷害
    等情，有道路交通事故調查報告表(一)(二)、道路交通事故現場
    圖、現場及車損照片及聖馬爾定醫院診斷證明書在卷可稽。
    雖被告否認駕車過失並於刑案偵查中辯稱略以：伊由中埔交
    流道下欲往嘉義市方向行駛，原告機車停在對向雙黃線上要
    右轉，伊跟在前方車後面，前方車看到原告機車有閃過去，
    等伊看到原告時已來不及撞上等語（見臺灣嘉義地方法院檢
    察署97年度偵字第2396號偵查卷第6頁），然依證人即原告
    乙○○之夫丁○○證稱略以：當時原告乙○○載原告丙○○
    由嘉義市往中埔方向行駛回家，是要轉進早餐店旁巷子等語
    （見上開偵查卷第7頁），參以現場圖及照片所示，刮地痕
    起點在原告行向之車道內，相關血跡、安全帽、散落物等跡
    證均在原告行向車道上，堪認原告係於己方行向車道上遭被
    告撞擊，被告以原告機車遭撞擊拖行靜止在被告行向車道上
    辯稱於己方車道上正常行駛云云，顯不足採。按汽車行經無
    號誌之交岔路口，應減速慢行，作隨時停車之準備；雙黃實
    線設於路段中，用以分隔對向車道，並雙向禁止超車、跨越
    或迴轉；分向限制線，用以劃分路面成雙向車道，禁止車輛
    跨越行駛；駕駛人駕駛汽車，應遵守道路交通標誌、標線、
    號誌之指示，道路交通安全規則第93條第1項第2款、道路交
    通標誌標線號誌設置規則第149條第1項第1款第8目及第165
    條第1項、道路交通安全規則第90條分別定有明文，被告自
    應注意上述規定，又依上開道路交通事故調查報告表所載及
    現場照片所示，當時夜間天候晴，視距良好，路面無缺陷，
    無障礙物，並無不能注意情形，是被告行經上開交岔路口，
    未減速慢行，不當駛入對向車道，致撞及在己向車道行駛之
    原告機車而肇事，其有過失甚明。本件交通事故經送請臺灣
    省嘉雲區車輛行車事故鑑定委員會鑑定結果，亦同上見解，
    認被告駕駛自小客車，夜間行經無號誌交岔路口，未減速慢
    行，作隨時停車之準備，且跨越分向限制線，駛入來車道不
    當，撞及在己方車道內行駛之機車，為肇事原因，原告乙○
    ○駕輕機車，無肇事因素，有該委員會鑑定意見書附卷可稽
    。且被告過失傷害行為亦經判決有罪，並經確定在案，有上
    揭刑事判決在卷可稽，被告過失行為堪予認定。又原告上揭
    傷勢，與被告過失行為間，有相當因果關係，原告主張被告
    應負過失侵權賠償責任，自屬有據。
  (二)按因故意或過失，不法侵害他人之權利者，負損害賠償責任
    ；不法侵害他人之身體或健康者，對於被害人因此喪失或減
    少勞動能力，或增加生活上之需要時，應負損害賠償責任；
    又不法侵害他人之身體、健康、名譽、自由、信用、隱私、
    貞操，或不法侵害其他人格法益而情節重大者，被害人雖非
    財產上之損害，亦得請求賠償相當之金額；不法毀損他人之
    物者，被害人得請求賠償其物因毀損所減少之價額。民法第
    184條第1項前段、第193條第1項、第195條第1項、第196條
    分別定有明文。原告既因被告之過失侵權行為而受有損害，
    依上揭規定，原告自得請求損害賠償，茲就原告請求賠償之
    費用，是否應予准許，分述如下：
  1.原告丙○○部分：原告丙○○請求被告賠償金額包括醫療費
    用66,713元、看護費用40,000元、前往醫院治療停車費用36
    0元、減少勞動能力之工作損失321,200元、非財產上損害20
    萬元。查原告有關醫療費用、看護費用及至醫院治療停車費
    之請求，業據提出與上開金額相符之醫療費用收據、照顧服
    務費收據、統一發票收據等為證，與聖馬爾定醫院於98年12
    月3日以（98）惠醫字第1477號函附病歷及醫療費用收據資
    料並無不符，應予准許。又原告雖以365天按日計算請求減
    少勞動能力之工作損失321,200元，然經參酌聖馬爾定醫院
    函覆原告丙○○需他人看護時間至少需1年，而原告丙○○
    工作之美而美早餐店及大姐餐飲店函覆稱原告月領約12,5
    00元及12,000元（共計每月收入約24,500元）等情，有各該
    店家函文可參，本院認原告丙○○因本件車禍減少1年工作
    損失在294,000元（即24,50012）範圍內，應屬合理，逾
    此部分尚非有據，應予駁回。又被告自稱國中畢業，已婚需
    扶養母親，曾在半導體廠工作，後回嘉義經營營養午餐，現
    在監服刑中；原告丙○○陳稱當時唸高職夜校，白天於餐飲
    店打工，現仍求學中等情，兩造均未爭執，參以兩造如卷附
    稅務電子閘門財產所得調件明細表所示資力，本件車禍及被
    告過失情節，依聖馬爾定醫院函覆稱原告丙○○車禍致右側
    腦部挫傷出血、顏面神經損傷及左側股骨骨折，於96年12月
    26日急診後住院，97年1月2日行左側股骨開放性復位並鋼釘
    內固定手術，97年1月22日出院等情，精神上確受有痛苦，
    本院審酌兩造身分、地位及經濟能力，認原告丙○○請求20
    萬元，應屬妥適，予以准許。基上，原告丙○○所受損害金
    額為601,073元（66,713＋40,000＋360＋294,000＋200,000
    ）。
  2.原告乙○○部分：原告乙○○請求被告賠償金額包括醫療費
    用199,479元、看護費用112,000元、雇用外籍勞工處理家事
    費用137,524元、前往醫院治療之計程車交通往來費用5,800
    元，機車全毀賠償費2,000元，非財產損害賠償40萬元。查
    原告乙○○請求醫療費用、看護費用等，均有金額相符之醫
    療費用收據、照顧服務員收據為證，參核上開聖馬爾定醫院
    函附之病歷及醫療費用收據資料並無不符，佐以聖馬爾定醫
    院函稱原告乙○○因病情嚴重，需長期修養才能從事家事，
    骨折本身需兩年Ｘ光檢查有癒合才算復原，需他人看護時間
    至少需1年等情，堪認原告上開請求可採，應予准許。又經
    嘉義縣計程車客運商業同業公會函覆由原告住家至聖馬爾定
    醫院單程車資約190元，有該公會98年11月3日嘉縣計客隆總
    字第037號函文在卷可稽，參以原告提出之計程車收費表時
    間，與聖馬爾定醫院函覆醫療費用資料所示日期並無不合，
    原告以來回車資200元計算，僅請求其中之29次共計5,800元
    ，自應准許。原告因車禍無法作家事，自97年4月至同年9月
    共計6個月雇用外勞處理家務乙節，業經原告提出費用明細
    、薪資表、委任契約書等為證，與聖馬爾定醫院函覆原告病
    況及大愛國際人力仲介有限公司嘉義分公司函覆外勞資料相
    符，應予准許。又當事人已證明受有損害而不能證明其數額
    或證明顯有重大困難者，法院應審酌一切情況依所得心證定
    其數額，民事訴訟法第222條第2項定有明文，原告機車確因
    車禍毀損乙節，有車損照片附於刑案卷宗可稽，該車既已全
    毀無法修復，本院認以機車使用年限折舊計算，原告請求2,
    000元尚屬合理，予以准許。再原告乙○○為家管，參以兩
    造如卷附稅務電子閘門財產所得調件明細表所示資力，本件
    車禍及被告過失情節，依聖馬爾定醫院函覆原告乙○○因車
    禍致右側顱內硬腦膜外出血、休克、右側骨盆骨折、右側橈
    骨骨折、右膝深部撕裂傷、左側股骨骨折、顏面神經損傷及
    肋膜積水，經急診住院，97年1月4日行左側股骨及右側橈骨
    開放性復位併鋼釘內固定手術，同年1月22日出院，傷勢病
    情嚴重，原告乙○○精神上確受有極大痛苦，本院審酌兩造
    身分、地位及經濟能力，認原告乙○○請求40萬元，應屬合
    理，予以准許。基上，原告乙○○所受損害金額為856,803
    元（199,479＋112,000＋137,524＋5,800＋2,000＋400,000
    ）。
  (三)再按保險人依強制汽車責任保險法規定所為之保險給付，視
    為被保險人損害賠償金額之一部分；被保險人受賠償請求時
    ，得扣除之。強制汽車責任保險法第32條定有明文。查於本
    件交通事故發生後，已領有強制汽車責任險保險金原告丙○
    ○為77,722元、原告乙○○為114,259元等情，業經泰安產
    物保險股份有限公司99年1月12日以嘉個理字0697G0068-1號
    函附理賠計算書影本在卷可稽，是依上開說明，此等給付既
    屬保險人依強制汽車責任保險法所為之保險給付項目，依法
    自應視為加害人損害賠償金額之一部分，則原告前開受損害
    金額扣除保險給付後，原告丙○○、乙○○分別得請求金額
    為523,351元及742,544元。
六、末按給付無確定期限者，債務人於債權人得請求給付時，經
    其催告而未為給付，自受催告時起，負遲延責任。其經債權
    人起訴而送達訴狀，或依督促程序送達支付命令，或為其他
    相類之行為者，與催告有同一之效力，民法第229 條第2 項
    定有明文。又遲延之債務，以支付金錢為標的者，債權人得
    請求依法定利率計算之遲延利息。但約定利率較高者，仍從
    其約定利率；應付利息之債務，其利率未經約定，亦無法律
    可據者，週年利率為百分之五，亦為同法第233 條第1 項及
    第20 3條所明定。查原告請求被告賠償金額，並未定有給付
    期限，則原告請求自起訴狀繕本送達翌日即98年10月9 日起
    至清償日止，按週年利率5 ％計算之利息，並未逾上開規定
    範圍，自無不合。
七、綜上所述，依據上開侵權行為損害賠償法律關係，原告丙○
    ○請求被告給付523,351 元，原告乙○○請求被告給付
    742,5 44元，及均自98年10月9 日起至清償日止，按週年利
    率5 ％計算之利息，為有理由，應予准許，原告逾此請求，
    為無理由，應予駁回。
八、原告陳明願供擔保，請求為假執行宣告，核諸原告勝訴部分
    並無不合，爰酌定相當擔保金額准許之，至原告敗訴部分，
    其假執行之聲請已失所附麗，應併予駁回。
九、按法院為終局判決時，應依職權為訴訟費用之裁判，民事訴
    訟法第87條第1 項定有明文，經核本件訴訟費用額為裁判費
    1 5,751 元，爰依上揭規定，確定如主文第3 項所示。
十、據上論結，原告之訴為一部有理由，一部無理由，依民事訴
    訟法第79條、第390 條第2 項，判決如主文。
中    華    民    國    99    年    3     月    26    日
                  民事第三庭  法  官  陳端宜
上為正本係照原本作成。
如對本判決上訴，須於判決送達後20日內向本院提出上訴狀。
中    華    民    國    99    年    3     月    26    日
                              書記官  馬嘉蓮

司法院資訊處製作；財團法人民間司法改革基金會備份。
